臺灣嘉義地方法院民事裁定
110年度監宣字第83號
聲  請  人  黃富雍  

相  對  人  黃楊猜  

關  係  人  黃富強  


上列聲請人聲請監護宣告事件，本院裁定如下：
    主    文
宣告黃楊猜（女，民國○○年○月○○日生，身分證統一編號：Ｚ○○○○
○○○○○號）為受監護宣告之人。
選定黃富雍（男，民國○○○年○月○日生，身分證統一編號：Ｚ○○○○
○○○○○號）為受監護宣告之人黃楊猜之監護人。
指定黃富強（男，民國○○○年○月○日生，身分證統一編號：Ｚ○○○○
○○○○○號）為會同開具財產清冊之人。
聲請費用新臺幣壹仟元由受監護宣告之人黃楊猜負擔。
    理    由
一、聲請意旨略以：聲請人黃富雍與關係人黃富強為相對人黃楊
    猜之四子、五子，相對人於民國109年12月15日因失智症之
    故，致不能為意思表示或受意思表示，或不能辨識其意思表
    示之效果，爰依民法第14條、第1110條、第1111條及家事事
    件法第 164條等規定，聲請宣告相對人為受監護宣告之人，
    並選定聲請人為相對人之監護人、指定關係人黃富強為會同
    開具財產清冊之人等語。
二、按對於因精神障礙或其他心智缺陷，致不能為意思表示或受
    意思表示，或不能辨識其意思表示之效果者，法院得因本人
    、配偶、四親等內之親屬、最近一年有同居事實之其他親屬
    、檢察官、主管機關、社會福利機構、輔助人、意定監護受
    任人或其他利害關係人之聲請，為監護之宣告；受監護宣告
    之人應置監護人。法院為監護之宣告時，應依職權就配偶、
    四親等內之親屬、最近一年有同居事實之其他親屬、主管機
    關、社會福利機構或其他適當之人定一人或數人為監護人，
    並同時指定會同開具財產清冊之人。法院為前項選定及指定
    前，得命主管機關或社會福利機構進行訪視，提出調查報告
    及建議。監護之聲請人或利害關係人亦得提出相關資料或證
    據，供法院斟酌。法院選定監護人時，應依受監護宣告之人
    之最佳利益，優先考量受監護宣告之人之意見，審酌一切情
    狀，並注意下列事項：(一)受監護宣告之人之身心狀態與生
    活及財產狀況。(二)受監護宣告之人與其配偶、子女或其他
    共同生活之人間之情感狀況。(三)監護人之職業、經歷、意
    見及其與受監護宣告之人之利害關係。(四)法人為監護人時
    ，其事業之種類與內容，法人及其代表人與受監護宣告之人
    之利害關係。民法第14條第1項、第1110條、第1111條、第1
    111條之1分別定有明文。
三、經查，聲請人主張之前開事實，業據其提出同意書、親屬系
    統表、戶籍謄本、身心障礙證明書影本、嘉義長庚紀念醫院
    診斷證明書為證（本院卷第11至27頁）。本院於鑑定人即嘉
    義基督教醫院趙星豪醫師前訊問相對人之身心狀況，相對人
    臥床、無法言語、對痛覺亦無反應，經鑑定人就相對人之精
    神狀況為鑑定後，鑑定結果認：相對人罹患失智症，導致認
    知功能及言語理解及表達能力均有嚴重缺損，日常生活亦無
    法自理，在鑑定時，相對人雖然意識清醒，但受失智症狀影
    響，對叫喚及問話均無法回應，故相對人因其他心智缺陷，
    致不能為意思表示或受意思表示，或不能辨其意思之效果等
    語，有本院110年5月4日勘驗筆錄、精神鑑定報告書在卷可
    參（本院卷第45至48頁、第51頁）。本院審酌上開訊問結果
    及鑑定意見，認相對人因罹患失智症，導致認知功能、言語
    理解及表達能力有嚴重缺損，目前對叫喚無反應、對問話完
    全無法回答，其日常生活完全須人監督協助，故相對人已達
    因其他心智缺陷，致不能為意思表示或受意思表示，或不能
    辨其意思表示效果之程度，從而聲請人聲請對相對人為監護
    之宣告，為有理由，應予准許。
四、本件相對人既為監護之宣告，已如前述，自應為其選定監護
    人及指定會同開具財產清冊之人。查相對人與配偶黃水波(
    歿)現存子女為四子即聲請人黃富雍、五子即關係人黃富強
    、六子黃建發、次女黃素鑾、三女黃素玉、四女黃秀嫀、五
    女黃素娥，而聲請人及關係人黃富強願分別擔任相對人之監
    護人及會同開具財產清冊之人，黃建發、黃素鑾、黃素玉、
    黃秀嫀、黃素娥亦表示同意等情，有同意書、親屬系統表、
    戶籍謄本在卷可參（本院卷第11至25頁、第53至63頁），本
    院參酌聲請人及關係人黃富強分別為相對人之四子、五子，
    均為相對人至親及其等之意願，認由聲請人任相對人之監護
    人，最能符合受監護宣告之人之最佳利益，爰選定聲請人為
    相對人之監護人，並依上揭規定，指定關係人黃富強為會同
    開具財產清冊之人。
五、末按民法第1113條準用同法第1099條、第1099條之1規定，
    監護開始時，監護人對於受監護人之財產，應依規定會同遺
    囑指定、當地直轄市、縣（市）政府指派或法院指定之人，
    於 2個月內開具財產清冊，並陳報法院；於前條之財產清冊
    開具完成並陳報法院前，監護人對於受監護人之財產，僅得
    為管理上必要之行為。本件聲請人既任相對人之監護人，其
    於監護開始時，對於相對人之財產，自應依前揭規定會同開
    具財產清冊之人黃富強於2個月內開具財產清冊並陳報法院
    ，併此敘明。
六、依家事事件法第164條第2項，裁定如主文。
中　　華　　民　　國　　110 　年　　5 　　月　　6 　　日
                    家事法庭  法  官  葉南君
以上正本證明與原本無異。
如不服本裁定，應於收受送達後十日內向本院提出抗告狀。
                              書記官  戴睦憲
中　　華　　民　　國　　110 　年　　5 　　月　　6 　　日